【裁判字號】    91,易,596
【裁判日期】    920313
【裁判案由】    勞動基準法
【裁判全文】
臺灣臺北地方法院刑事判決                          九十一年度易字第五九六號
    公  訴  人  臺灣臺北地方法院檢察署檢察官
    被      告  萬維科技股份有限公司
    兼右代表人  甲○○
    共      同
    選任辯護人  黃旭田律師
                徐正坤律師
右列被告等因違反勞動基準法案件，經檢察官聲請簡易判決處刑（九十年度偵字第二
四七六五號），本院刑事庭認不宜以簡易判決處刑移
三號），本院改依通常程序判決如左：
    主  文
萬維科技股份有限公司、甲○○均無罪。
    理  由
一、公訴意旨略以：被告甲○○係台北市○○路○段一四九之十七號六樓被告萬維科
    技股份有限公司（以下簡稱萬維公司）之負責人，告訴人丙○○自民國八十八年
    十月二十五日起，在被告萬維公司擔任系統部經理，八十九年十一月間起改任研
    發部經理，詎被告甲○○於八十九年十二月十八日，以告訴人無法勝任工作為由
    ，以電子郵件令告訴人於八十九年十二月三十一日離職，竟未依勞動基準法第十
    七條之規定發給資遣費，因認被告萬維公司及被告甲○○分別涉有勞動基準法第
    七十八條及第八十一條之罪嫌。
二、按犯罪事實應依證據認定之，無證據不得推定其犯罪事實，刑事訴訟法第一百五
    十四條定有明文。又認定不利於被告之事實，須依積極證據，茍積極證據不足為
    不利於被告事實之認定時，即應為有利於被告之認定，更不必有何有利之證據；
    且刑事訴訟法上所謂認定犯罪事實之積極證據，係指適合於被告犯罪事實之認定
    之積極證據而言，雖不以直接證據為限，間接證據亦包括在內，然而無論直接或
    間接證據，其為訴訟上之證明，須於通常一般之人均不致有所懷疑，而得確信其
    為真實之程度者，始得據為有罪之認定，倘其證明尚未達到此一程度，而有合理
    之懷疑存在時，自不能以推測或擬制之方法，以為有罪裁判之基礎，最高法院著
    有三十年上字第八一六號、二十九年上字第三一０五號、七十六年台上字第四九
    八六號、四十年台上字第八六號等判例可資參照。次按雇主依勞動基準法第十一
    條「非有左列情形之一者，雇主不得預告勞工終止勞動契約：一、歇業或轉讓時
    。二、虧損或業務緊縮時。三、不可抗力暫停工作在一個月以上時。四、業務性
    質變更，有減少勞工之必要，又無適當工作可供安置時。五、勞工對於所擔任之
    工作確不能勝任時。」或第十三條但書「勞工在第五十條規定之停止工作期間或
    第五十九條規定之醫療期間，雇主不得終止契約。但雇主因天災、事變或其他不
    可抗力致事業不能繼續，經報主管機關核定者，不在此限。」終止勞動契約者，
    應依規定發給勞工資遣費，勞動基準法第十七條、第十六條固定有明文；惟觀諸
    同法第十八條第一款「有左列情形之一者，勞工不得向雇主請求加發預告期間工
    資及資遣費：一、依第十二條或第十五條規定終止勞動契約者。」及第十二條第
    一項「勞工有左列情形之一者，雇主得不經預告終止契約：一、於訂立勞動契約
    時為虛偽意思表示，使雇主誤信而有受損害之虞者。二、對於雇主、雇主家屬、
    雇主代理人或其他共同工作之勞工，實施暴行或有重大侮辱之行為者。三、受有
    期徒刑以上刑之宣告確定，而未諭知緩刑或未准易科罰金者。四、違反勞動契約
    或工作規則，情節重大者。五、故意損耗機器、工具、原料、產品，或其他雇主
    所有物品，或故意洩漏雇主技術上、營業上之秘密，致雇主受有損害者。六、無
    正當理由繼續曠工三日，或一個月內曠工達六日者。」等規定，顯然雇主僅於依
    勞動基準法第十一條「預告勞工終止契約」或第十三條但書「報主管機關核定終
    止契約」之規定終止勞動契約之情形，始有依據同法第十七條支付勞工資遣費之
    義務，否則雇主若係依據勞動基準法第十二條第一項「不經預告終止契約」之規
    定終止勞動契約，即無支付勞工資遣費之義務，而無違反勞動基準法第十七條之
    規定可言。是揆諸前揭說明，於刑事訴訟上，自限於已有充分之積極證據，足以
    證明雇主確係依據勞動基準法第十一條「預告勞工終止契約」之規定，而非依據
    同法第十二條第一項「不經預告終止契約」之規定終止勞動契約，且其對於此項
    終止契約之方式具有認識，而仍然故意拒絕發給勞工資遣費之情形，始得認其確
    有違反勞動基準法第十七條之犯行，而以同法第七十八條之刑罰相繩。
三、訊據被告甲○○堅決否認有何違反勞動基準法之犯行，辯稱：丙○○任職期間有
    萬維公司公司規章第六條第一款、第七款、第九款、第二十二款、第二十六款所
    定應予免職或記大過之行為，違反工作規則之情節重大，且與公司採購人員對立
    ，在八十九年十二月間因不願向採購人員領取一二八megaRAM，導致系統部負責
    的IBM Websphere測試安排工作延宕，我才在同月十八日透過電子郵件將他免職
    ，此項處分是依據勞動基準法第十二條之規定，沒有支付丙○○資遣費的理由等
    語。經查，本件告訴人丙○○於任職期間，有雇主即被告萬維公司公司規章第六
    條第二十六款所定「對於經辦之業務做虛偽不實之報告或隱匿真實情況」之行為
    ，而有勞動基準法第十二條第一項第四款所定「違反工作規則，情節重大」之情
    形一節，業據證人即告訴人於被告萬維公司任職時之部屬乙○○到庭證述「（丙
    ○○有無替公司買防毒軟體？）有。」、「（後來情形？）公司要用辦公室版，
    丙○○買了伺服器版，公司不能用，我建議他拿去退換，他說不用了，叫我去買
    海盜版」等語在卷，並有被告萬維公司之公司規章影本一份附卷可稽；而告訴人
    於任職期間另有勞動基準法第十二條第一項第二款所定「對於其他共同工作之勞
    工，實施重大侮辱」之行為等情，亦據證人即被告萬維公司之行政部門主管丁○
    ○，到庭結證「他【指告訴人】曾經在開週會時對我口出惡言，還指稱我與老闆
    有一腿」、「我只記得他【指告訴人】罵我走狗、有一腿、犯賤」等語明確，是
    被告甲○○辯稱其係依據勞動基準法第十二條第一項之規定，不經預告終止被告
    萬維公司與告訴人間之勞動契約等情，即非不得採信。從而本件被告二人究否係
    依據勞動基準法第十一條之規定終止勞動契約，尚有合理之懷疑存在，則揆諸前
    揭說明，自不得僅以被告二人拒絕支付告訴人資遣費之事實，即認渠等確有違反
    勞動基準法第十七條之規定，而遽論以同法第七十八條及第八十一條之罪名。此
    外，本院復查無其他證據，足認被告二人確有經起訴之違反勞動基準法犯行，不
    能證明被告二人犯罪，依法均應為無罪之喻知。
據上論斷，應依刑事訴訟法第四百五十二條、第三百零一條第一項，判決如主文。
本案經檢察官王怡菁到庭執行職務。
中    華    民    國      九十二      年      三      月      十三      日
                                      臺灣臺北地方法院刑事第二庭
                                              法  官  楊  代  華
右正本證明與原本無異。
如不服本判決，應於判決送達後十日內，向本院提出上訴狀。
                                              書記官  廖  純  瑜
中    華    民    國      九十二      年      三      月      十四      日


司法院資訊處製作；財團法人民間司法改革基金會備份。
